【裁判字號】    88,易,842
【裁判日期】    890104
【裁判案由】    竊佔
【裁判全文】
臺灣苗栗地方法院刑事判決                          八十八年度易字第八四二號
    公  訴  人  臺灣苗栗地方法院檢察署檢察官
    被      告  乙○○
右列被告因竊佔案件，經檢察官提起公訴（八十八年度偵字第三二五三號），本院判
決如左：
    主  文
乙○○意圖為自己不法之利益，而竊佔他人之不動產，處有期徒刑月。緩刑肆年。
    事  實
一、乙○○為丙○○之弟，惟二人感情素來不睦。乙○○於民國（下同）八十八年二
    月間起，竟趁丙○○不注意之際，意圖為自己不法利益，未經丙○○同意，而竊
    佔丙○○所有、坐落苗栗縣三義鄉○○○段第一八二地號上、如附圖虛線所示面
    積０．００六三公頃之土地，並在該土地上種植玉米。
二、案經丙○○訴由苗栗縣警察局苗栗分局報請臺灣苗栗地方法院檢察署檢察官偵查
    起訴。
    理  由
一、訊據被告乙○○雖坦承有於右揭時地種植玉米之情，惟矢口否認犯行，辯稱：伊
    所種植之土地係伊父羅陳東所有、坐落同段第一八一地號土地，且第一八一地號
    土地與第一八二地號土地，於八十二年間有申請鑑界定有界樁，伊種植面積並未
    超過界樁云云。然查，右揭事實，業據告訴人丙○○指訴綦詳，且被告乙○○種
    植玉米之土地（即附圖所示虛線部分）確係告訴人丙○○所有之事實，亦有土地
    登記簿謄本及苗栗縣銅鑼地政事務所八十八年七月十六日八十八銅地所二字第三
    二０四號函後附土地複丈成果圖附卷為憑，是被告丙○○確有佔用乙○○所有土
    地種植玉米之事實堪以認定。就此，被告乙○○雖指稱伊所使用之土地並未超過
    兩地（第一八一地號與第一八二地號土地）所定之界樁所在云云，惟據告訴人丙○○到庭陳明：八十二年間鑑界時兩地所定界樁，早已經被告自行拔離，另行插
    入其他地點等語（見本院八十八年十一月二十三日訊問筆錄），而證人即八十二
    年間前往鑑界之苗栗縣銅鑼地政事務所承辦人員甲○○亦到庭證稱：當時鑑界後
    有設四個界樁等語，此有本院八十八年十二月二十一日審判筆錄後附甲○○庭呈
    當時鑑界標示圖在卷可佐，然經核對上揭銅鑼地政事務所八十八年七月十六日函
    附之土地複丈成果圖（見偵查卷第三十八頁），則除有一個界樁為原有界樁外，
    甲○○所指二處有設置界樁之地點（即如附圖所示２、３之處）均係此案偵查中
    、於八十八年間命地政事務所人員前往複丈時所補釘，此有上揭複丈成果圖足核
    ，顯見原先甲○○就上開第一八一與一八二地號土地所釘界樁，至少有二處已遭
    拔除，是附圖所示２、３之點所示邊線於此次複丈前顯無界樁可供定界，被告乙○○前揭所謂伊所使用之土地並未超過兩地所定之界樁所在云云，自非實在。又
    查，被告乙○○於八十二年間，證人甲○○前往鑑界時在場，為被告所陳明，而
    該次所定界址，與此案偵查中由苗栗縣地銅鑼地政事務所人員前往現場所定界址
    ，所使用之比例尺均為一千二百比一，亦為證人甲○○到庭結稱明確，並有二次
    複丈成果圖在卷足按；再經核對二次複丈成果圖，因均為相同比例尺下所為之施
    測，故若有測量誤差，亦不可能造成如附圖所示虛線部分０．００六三公頃面積
    如此大之誤差，此情除證人甲○○到庭陳明外，以常情觀之，若差異如此之大，
    當事人即被告與告訴人間，早就確定界址另有爭執及主張，豈能容認如此損失，
    由此顯見二次施測結果幾近相同，則被告乙○○於八十二年間鑑界時既然在場，
    其對於二地界址當有所認識，是若界樁佚失，其對於二地界址之大概位置當仍能
    識別，縱因不明界樁確實所在而種植玉米時超越第一八一地號土地、進入第一八
    二地號土地，其佔用部分亦應不大，詎今被告於種植玉米時往第一八二地號土地
    內移，所佔用面積竟達０．００六三公頃，則其對於已佔用至第一八二地號土地
    一情當知之甚詳，是其有竊佔之不法意圖至明。綜據上述，本案事證明確，被告
    所辯不外卸責之詞，不足採信，其犯行堪以認定。
二、核被告乙○○所為，係犯刑法第三百二十條第二項之竊佔罪，應依同條第一項之
    規定處斷。爰審酌被告犯罪之動機、目的、手段，犯罪所生之危害、犯罪後到庭
    飾詞否認，顯無悔意等一切情狀，量處如主文所示之刑。末查被告前未曾受有期
    徒刑以上刑之宣告，有台灣高等法院檢察署刑案紀錄簡覆表在卷可查，被告經此
    教訓，當知警惕而無再犯之虞，本院綜核各情，認所宣告之刑，以暫不執行為適
    當，併予宣告緩刑四年，以啟自新。
據上論斷，應依刑事訴訟法第二百九十九條第一項前段，刑法第三百二十條第二項、
第一項、第七十四條第一款，罰金罰鍰提高標準條例第一條前段，判決如主文。
中      華      民      國    八十九    年      一      月      四      日
                              法  官  周  淡  怡
右正本證明與原本無異。
如不服本判決，應於判決送達後十日內向本院提出上訴狀( 應附繕本 )，上訴於
臺灣高等法院台中分院。
                                        書記官  陳  貴  瑋
中      華      民      國    八十九    年      一      月       四     日
附錄論罪科刑法條
刑法第三百二十條
意圖為自己或第三人不法之所有，而竊取他人之動產者，為竊盜罪，處五年以下有期
徒刑、拘役或五百元以下罰金。
意圖為自己或第三人不法之利益，而竊佔他人之不動產者，依前項之規定處斷。
前二項之未遂犯罰之。


司法院資訊處製作；財團法人民間司法改革基金會備份。
